【裁判字號】    97,上國易,2
【裁判日期】    970826
【裁判案由】    國家賠償
【裁判全文】
臺灣高等法院民事判決                 97年度上國易字第2號
上  訴  人  臺北縣新店市公所
法定代理人  甲○○
訴訟代理人  鍾毓理律師
被  上訴人  乙○○
                        樓
訴訟代理人  陳志揚律師
            張弘明律師
上列當事人間請求國家賠償事件，上訴人對於中華民國97 年3月
31日臺灣臺北地方法院96年度國字第47號第一審判決提起上訴，
，本院於97年8月12日言詞辯論終結，判決如下：
    主  文
原判決關於命上訴人給付逾新台幣參拾貳萬貳仟貳佰玖拾元本息
部分及該部分假執行之宣告，暨命上訴人負擔訴訟費用之裁判均
廢棄。
上開廢棄部分，被上訴人在第一審之訴及假執行之聲請均駁回。
其餘上訴駁回。
第一審訴訟費用關於命上訴人負擔部分及第二審訴訟費用由被上
訴人負擔十分之三，餘由上訴人負擔。
    事  實
甲、上訴人方面：
壹、聲明：
一、原判決不利於上訴人部分廢棄。
二、上開廢棄部分，被上訴人在第一審之訴及其假執行之聲請均
    駁回。
貳、陳述：與原判決記載者相同
乙、被上訴人方面：
壹、聲明：上訴駁回。
貳、陳述：與原判決記載者相同。
    理  由
一、
(一)、被上訴人主張：上訴人所屬清潔隊隊員林啟豐，為依法令從
    事公務之人員，於民國95年12月6 日下午3時37 分許，駕駛
    7K-7948 號自用公務小客車，沿台北縣新店市○○路由西向
    東方向行駛，執行取締違規廣告之公務，行至台北縣安康路
    2段452號前，欲迴轉往三峽方向行駛時，因該處電線桿在前
    致迴轉角度不足，需倒車始能完成迴轉，竟於倒車時，疏未
    注意在後之其他車輛及行人，適有訴外人張奕發騎乘車號
    AQK-756 重型機車自其後方往三峽方向行駛，被上訴人騎乘
    BOY-112 號重型機車亦跟隨在後，張奕發之機車因林啟豐倒
    車閃避不及，其車前輪與林啟豐所駕駛車輛左側發生碰撞，
    張奕發因而人車倒地，後方之被上訴人騎乘機車亦因閃避不
    及，而與張奕發之機車發生碰撞，致被上訴人受有左肩挫傷
    、顏面骨折、前胸壁挫傷等傷害。林啟豐之過失行為與被上
    訴人之傷害結果間具有相當因果關係，上訴人機關應依國家
    賠償法第2條第2項規定賠償被上訴人所受損害。被上訴人所
    受損害為醫藥費8萬0282元、預估顏面重建費用3萬元，合計
    新台幣 （以下同）11萬0282元及看護費用3萬1000元、交通
    費3680元、工作損失19萬3792元、慰撫金12萬元、機車修復
    費1160 元、安全帽損失500元，總計46萬0414元。被上訴人
    業以書面向上訴人請求國家賠償，經上訴人以96年11月2 日
    北縣店行字第09600 457 37號函拒絕賠償在案，爰起訴請求
    上訴人給付46萬0414元及自起訴狀繕本送達翌日（即96/12/
    18）起之法定遲延利息（被上訴人逾上開數額之請求，業經
    原審判決敗訴確定）。
(二)、上訴人對林啟豐為其所屬公務員，於上揭時、地，駕駛公務
    車，執行公務途中肇事，致被上訴人受傷害，其應依國家賠
    償法規定負賠責之責等情不爭執。惟辯以：被上訴人因本件
    車禍並無工作損失19萬3792元，且其請求慰撫金12萬元過高
    。又被上訴人騎乘機車行經肇事地點前，遠遠即已見林啟豐
    正在倒車，詎被上訴人見道路前方有人倒車，非但未減速慢
    行，並依道路交通安全規則靠道路右側行駛，反擬由道路中
    央之往來車道分隔線附近穿越通過，又未與前車保持安全車
    距，致其機車遭張奕發之機車碰撞而倒於對向車道，被上訴
    人對於本件車禍之發生及其損害之擴大與有過失，請依民法
    第217條規定酌減賠償金額等語。
(三)、原審就被上訴人上開部分之請求，為上訴人敗訴之判決。上
    訴人提起上訴。
二、本件兩造不爭執事項如下述：
(一)、林啟豐為上訴人所屬公務員，於上述時、地，駕駛公務車，
    執行公務途中，因欲倒車迴轉時，疏未注意後方其他車輛及
    行人，致張奕發騎乘之機車閃避不及，前輪撞及林啟豐駕駛
    之公務小客車左後側，張奕發因而人車倒地，跟隨在張奕發
    後方之被上訴人機車亦因此閃避不及，與張奕發騎乘之機車
    發生碰撞，致被上訴人受有左肩挫傷、顏面骨折、前胸壁挫
    傷等傷害。上訴人應依國家賠償法第2條第2項規定負賠償責
    任等情，有錄影畫面照片12張、診斷證明書等可按（見原審
    卷第14-19頁）。
(二)、被上訴人任職中央印製廠，因本件車禍，於95年12月6 日至
    96年5月8日請公傷病假，其支出醫藥費8萬0282 元、預估顏
    面重建費用3萬元，合計11萬0282 元，被上訴人另支出看護
    費用3萬1000元、交通費3680元、機車修復費1160 元、安全
    帽損失500 元等情，有醫療費用收據、診斷證明書、計程車
    車資證明、中央印製廠人事室函、收據等可按（見原審卷第
    28-44頁、120頁）。
(三)、被上訴人任職之中央印製廠依勞動基準法第（下稱勞基法）
    59條第2 款「勞工（因遭遇職業為害）在醫療中不能工作時
    ，雇主應按其原領工資數額予以補償」規定，補償被上訴人
    95/12/6-96/5/8一般薪資計19萬3792元。勞工保險局（下稱
    勞保局） 依勞工保險條例第19條第2項、第34條、第36條規
    定，核發被上訴人95年12月9日至96年4月16日期間之傷病給
    付129 日，計13萬2136元已匯交中央印製廠歸墊等情，有中
    央印製廠97年6月19日中印發字第0970002379 號書函可按（
    見本院卷第45頁）。
三、被上訴人主張上訴人應賠償其上述損失，合計46萬0414元本
    息。被上訴人則以上揭情詞置辯。茲審酌如下：
(一)、被上訴人因本件車禍所受損害數額？
１、被上訴人主張其因本件車禍致受有醫藥費（含預估顏面重建
    費用）計11 萬0282元、看護費3萬1000元、交通費3680元、
    機車修復費1160元、安全帽損失500元等計14萬6622 元，為
    上訴人所不爭執，被上訴人此部分請求，為有理由，應予准
    許。
２、被上訴人主張其受有工作薪資損失19萬3792元。上訴人則謂
    被上訴人已領有職災補償，並無損失云云。
、按勞工因遭遇職業災害而致疾病，在醫療中不能工作時，雇
    主可免發給工資，為保障受職業災害勞工之生計，勞基法第
    59條第2 款前段規定，雇主應按勞工原領工資數額予以補償
    。其對加害人之損害賠償請求權，係基於侵權行為之法律關
    係而發生，兩者之意義與性質有所不同，既無法律明文規定
    ，加害人自不得以勞工對雇主尚有職業災害補償費為由，主
    張其未受有此部分之損害。
、查被上訴人任職之中央印製廠係依勞基法第59條第2 款規定
    ，補償被上訴人95/12/6-96/5/8 一般薪資計19萬3792 元。
    另勞保局依勞工保險條例予被上訴人之傷病給付13萬2136元
    ，已依規定歸墊予中央印製廠，是本件被上訴人並無另受有
    保險給付。則被上訴人請求上訴人賠償其所受工作損失19萬
    3792元，即屬有據，應予准許。
３、被上訴人請求賠償慰撫金12萬元：
    查被上訴人因本件事故受有顏面骨折等傷害，經住院手術及
    持續門診治療，無論身體及精神均受有相當之痛苦。爰斟酌
    被上訴人於車禍發生時年約31歲，於中央印製廠任職，月薪
    約為4 萬餘元，遭上述傷害，非但個人受有身體及精神上之
    痛苦，亦使其生活秩序大受影響，併因顏面受傷而略影響其
    外觀 （見原審卷第121頁所附相片），上訴人為政府機關等
    一切情況，認被上訴人請求賠償慰撫金12萬元，尚屬適當，
    應予准許。
４、依上所述，被上訴人因本件車禍所受損害數額為46萬0414元
    （146622+193792+120000=460414）。
(二)、被上訴人本件得請求上訴人賠償之數額？
１、按民法第217 條關於被害人與有過失者，於債務人應負無過
    失責任者，亦有其適用（最高法院79年台上字第2734號判例
    意旨參照）。
２、被上訴人就本件車禍之發生是否與有過失？
、按汽車在同一車道行駛時，除擬超越前車外，後車與前車之
    間應保持隨時可以煞停之距離。又汽車行駛時，駕駛人應注
    意車前狀況及兩車併行之間隔，並隨時採取必要之安全措施
    ，道路交通安全規則第94條第1、3項分別定有明文。
、查依被上訴人提出之本件事故發生前、後錄影畫面（ 原證2
    、原審卷第14-18頁），第1、2 畫面顯示林啟豐駕駛之小客
    車倒車時，其後僅有張奕發騎乘之機車，該畫面內並無被上
    訴人騎乘之機車，依此事實堪認被上訴人騎乘之機車距張奕
    發之機車尚有相當距離。被上訴人騎乘機車本應與前車保持
    隨時可以煞停之間隔及注意車前狀況，隨時採取必要之安全
    措施，而被上訴人機車之前方係張奕發騎乘之機車，並不會
    阻擋被上訴人之視野，則被上訴人當可注意林啟豐駕駛小客
    車正在倒車中，被上訴人即應採取必要之安全措施，惟被上
    訴人疏未注意採取必要之安全措施，且未與張奕發之機車保
    持安全車距，而擬自林啟豐駕駛小客車之外側穿越通過，致
    因閃避不及撞及張奕發之機車，被上訴人對本件車禍之發生
    與有過失。
３、本院認被上訴人應負百分之三十之過失責任，爰減輕上訴人
    賠償金額十分之三。從而，上訴人應賠償金額為32萬2290元
    （460414*3/10=322290）。
四、依上所述，被上訴人依國家賠償法規定，請求上訴人給付46
    萬0414元本息。於請求上訴人給付32萬2290元及自96年12月
    18日起至清償日止，按年息百分之5 計算之利息部分為有理
    由，應予准許，逾上開部分之請求為無理由，應予駁回。原
    審就上開不應准許部分，為上訴人敗訴之判決，尚有未洽，
    上訴意旨求予廢棄改判，為有理由，爰由本院予以廢棄改判
    如主文第二項所示，至於被上訴人之請求應准許部分，原判
    決為上訴人敗訴之判決，經核於法並無不合，上訴意旨求予
    廢棄改判，為無理由，應駁回其上訴。
五、本件事證已明，兩造其餘攻擊防禦方法，經核與本判決之結
    果不生影響，爰不一一論述。
六、據上論結，本件上訴為一部有理由，一部無理由，依民事訴
    訟法第450條、第449條第1項、第79條、判決如主文。
中    華    民    國    97    年    8    月    26    日
                    民事第八庭
                        審判長 法  官 劉勝吉
                               法  官 連正義
                               法  官 滕允潔
正本係照原本作成。
不得上訴。
中    華    民    國    97    年    8     月    26    日
                               書記官 黃麗玲


司法院資訊處製作；財團法人民間司法改革基金會備份。
